【裁判字號】    95,上易,234
【裁判日期】    950608
【裁判案由】    竊盜
【裁判全文】
臺灣高等法院高雄分院刑事判決         95年度上易字第234號
上  訴  人
即  被  告  乙○○
上列上訴人因竊盜案件，不服臺灣屏東地方法院94年度易字第57
5 號中華民國95年1 月27日第一審判決（起訴案號：臺灣屏東地
方法院檢察署94年度偵字第4444號），提起上訴，本院判決如下
：
     主  文
上訴駁回。
     事  實
一、乙○○與郭保成係朋友關係，於民國94年9 月6 日凌晨2 時
    許，由郭保成駕駛未懸掛車牌號碼之自用小貨車（牌照已繳
    銷，引擎號碼為M0000000L）， 搭載乙○○前往屏東縣九如
    鄉○○路附近，見該處排水溝設置有九如鄉公所所有之水溝
    蓋，其2 人遂意圖為自己不法之所有，本於竊盜之犯意聯絡
    ，由郭保成持放置在該自小貨車上，在客觀上足供兇器使用
    之螺絲起子1 支下車，先以該螺絲起子將水溝蓋之鐵鍊撬開
    ，再與乙○○合力將水溝蓋搬上該自小貨車之方式，接續在
    屏東縣九如鄉○○路14巷口對面及屏東縣九如鄉○○路左轉
    林森路150 公尺處，竊得九如鄉公所所有之水溝蓋3 塊（價
    值約新台幣4,500 元）。嗣於同日凌晨3 時30分許，為巡邏
    員警在屏東縣九如鄉○○路左轉林森路150 公尺處，發覺其
    2 人行跡可疑遂上前盤查，乙○○與郭保成見狀即駕車匆匆
    逃逸，嗣因警方自後緊追不捨，其2 人乃棄車分頭逃跑藏匿
    ，惟仍為警發現藏匿在屏東縣九如鄉○○街16巷27號附近排
    水溝內之乙○○，而將乙○○予以逮捕，並在該自小貨車上
    扣得九如鄉公所所有之水溝蓋3 塊（業已發還），而郭保成
    則已逃離現場。
二、案經屏東縣警察局里港分局報請臺灣屏東地方法院檢察署檢
    察官偵查起訴。
     理  由
壹、程序方面：
一、證人丙○○於警詢時之陳述，具證據能力：
    按被告以外之人（包括證人、鑑定人、告訴人、被害人及共
    同被告等）於審判外之陳述雖不符刑事訴訟法第159 條之1
    至同條之4 之規定，而經當事人於審判程序同意作為證據，
    法院審酌該言詞陳述或書面陳述作成時之情況，認為適當者
    ，亦得為證據；當事人、代理人或辯護人於法院調查證據時
    ，知有第159 條第1 項不得為證據之情形，而未於言詞辯論
    終結前聲明異議者，視為有前項之同意，刑事訴訟法第159
    條之5 定有明文。立法意旨在於傳聞證據未經當事人之反對
    詰問予以核實，原則上先予排除。惟若當事人已放棄反對詰
    問權，於審判程序中表明同意該等傳聞證據可作為證據；或
    於言詞辯論終結前未聲明異議，基於尊重當事人對傳聞證據
    之處分權，及證據資料愈豐富，愈有助於真實發見之理念，
    且強化言詞辯論主義，使訴訟程序得以順暢進行，上開傳聞
    證據亦均具有證據能力。本件證人丙○○於警詢中所為陳述
    ，其性質雖屬傳聞證據，且查無符合刑事訴訟法第159 條之
    1 至之4 條之情形，惟其所為之上開警詢筆錄內容，業經於
    本院審判程序時予以提示並告以要旨，且經檢察官及被告表
    示意見。當事人已知上述筆錄乃傳聞證據，且均未於言詞辯
    論終結前對該等筆錄內容異議，依上開規定，其於警詢中之
    陳述應具有證據能力。
二、證人吳鳳明、蘇英彥於偵查中經具結之證述，均具證據能力
    ：按被告以外之人於偵查中向檢察官所為陳述，除顯有不可
    信之情況者外，得為證據，刑事訴訟法第159 條之1 第2 項
    定有明文。偵查中對被告以外之人（包括證人、鑑定人、告
    訴人、被害人及共同被告等）所為之偵查筆錄，或被告以外
    之人向檢察官所提之書面陳述，性質上均屬傳聞證據。惟現
    階段刑事訴訟法規定檢察官代表國家偵查犯罪、實施公訴，
    依法其有訊問被告、證人及鑑定人之權，證人、鑑定人且須
    具結，而實務運作時，檢察官偵查中向被告以外之人所取得
    之陳述，原則上均能遵守法律規定，不致違法取供，其可信
    度極高，職是，被告以外之人前於偵查中已具結而為證述，
    除反對該項供述得具有證據能力之一方，已釋明「顯有不可
    信之情況」之理由外，不宜以該證人未能於審判中接受他造
    之反對詰問為由，即遽指該證人於偵查中之陳述不具證據能
    力。本件證人吳鳳明、蘇英彥於檢察官偵查中經具結所為之
    陳述，其未曾提及檢察官在偵查時有不法取供之情形，被告
    亦未曾釋明上開供述有何顯不可信之情況，依上說明，渠等
    於偵查中之證言自均具有證據能力。
貳、實體方面：
一、上開事實，訊據上訴人即被告乙○○固不否認確有竊取屏東
    縣九如鄉公所所有之水溝蓋3 塊之事實，惟否認攜帶兇器，
    辯稱：行竊當天我們沒有攜帶兇器，是郭保成在前1 天自行
    前往破壞水溝蓋鐵鍊，行竊當天並未攜帶兇器等語。
二、然查：上開事實，業據被告乙○○於原審法院審理時坦承不
    諱，核與證人即九如鄉公所課長丙○○於警詢時之指訴（見
    警卷第12頁）、證人即查獲當時之警員吳鳳明、蘇英彥於偵
    查中具結後之證述（見偵卷第9 頁至第10頁）、證人即共犯
    郭保成於原審法院審理時具結之證述（見原審法院卷第45頁
    ）大致相符。且證人郭保成於原審法院審理時復證稱：「我
    是（拿螺絲起子）撬開1 塊水溝蓋鐵鍊，扯斷後就請被告下
    來搬，我再去撬另1 塊。」等語，足見證人郭保成係當場攜
    帶螺絲起子撬開水溝蓋，扯斷後再當場搬至車上。此外，復
    有贓物認領保管單1 紙、查獲現場照片15幀在卷可證，足見
    被告於原審審理中之自白與事實相符，堪以採信。至證人郭
    保成於原審法院審理時雖另證稱：伊與被告僅將2 塊水溝蓋
    搬上自小貨車，第3 塊水溝蓋則僅撬開搬到旁邊云云。惟查
    ，上開九如鄉公所失竊之水溝蓋3 塊，確係在被告與證人郭
    保成所駕之上開自小貨車內查獲之情，業據被告於原審法院
    審理時供述明確（見原審法院卷第9 頁反面），並有上開查
    獲現場照片在證可佐。顯見，被告與郭保成為警發覺時，業
    已將3 塊水溝蓋搬上自小貨車內，證人郭保成就此部分之證
    述，容與事實不符，而不足採信。綜上所述，本件事證已很
    明確，被告於本院審理中所為翻異之詞，顯係避就之詞，不
    足採信，犯行已堪認定。
三、查刑法第321 條第1 項第3 款所謂之「兇器」，其種類並無
    限制，凡足以對人身造成危險者均屬之；而攜帶兇器竊盜，
    祗須行竊時攜帶具有危險性之兇器為已足，行為人是否有以
    之為行兇之意圖或以該兇器直接進行竊盜行為，均在所不問
    。本件被告與證人郭保成持以竊取九如鄉公所所有水溝蓋3
    塊所用之螺絲起子1 支，至為堅硬，倘持之行兇，足以對人
    之身體、生命、安全造成威脅，自屬兇器無訛。核被告所為
    ，係犯刑法第321 條第1 項第3 款之攜帶兇器竊盜罪。起訴
    法條雖認被告上開犯行係犯刑法第320 條第1 項之竊盜罪，
    惟原審法院審理時，經檢察官當庭更正為刑法第321 條第1
    項第3 款之罪，自毋庸再變更起訴法條，附此敘明。又被告
    與證人郭保成就上開犯行，有犯意聯絡與行為分擔，為共同
    正犯。被告於密接之時間內，在屏東縣九如鄉○○路14巷口
    對面、屏東縣九如鄉○○路左轉林森路150 公尺處，竊取九
    如鄉公所所有之水溝蓋3 塊之數舉動，係基於同一竊盜犯意
    下之接續行為，僅侵害1 個法益，屬接續犯，為包括之一罪
    。
四、原審因依刑法第28 條 、第321 條第1 項第3 款、第41條第
    1 項前段，罰金罰鍰提高標準條例第2 條之規定，並審酌被
    告犯罪之動機、目的、攜帶兇器竊盜嚴重危害人民生命、財
    產之安全，惟念其所竊財物價值非鉅且已返還被害人、以拾
    荒為生，生活狀況不佳，深感悔悟之犯後態度等一切情狀，
    量處被告有期徒刑6 月，並諭知如易科罰金，以300 元折算
    1 日。及敘明至被告與證人郭保成持以竊取水溝蓋所用之螺
    絲起子1 支，雖係供犯罪所用之物，惟未扣案，且無證據證
    明係被告或證人郭保成所有之物；另扣案之鐵管1 支，並無
    證據證明係被告或證人郭保成所有供犯本案竊盜罪所用之物
    ，均不另為沒收之諭知。並說明後述理由五不另為無罪諭知
    之理由，認事用法，核無不合，量刑亦屬妥適，被告上訴意
    旨，否認其於行竊時攜帶兇器，指摘原判決不當，為無理由
    ，應予駁回。
五、公訴意旨另以：被告與姓名年籍不詳之成年男子，共同意圖
    為自己不法所有之犯意，於94年9 月1 日凌晨1 時許，在屏
    東縣高樹鄉○○村○○○○路111 號前，竊取甲○○使用之
    自用小貨車1 部（牌照已繳銷，引擎號碼為M0000000L） ，
    因認被告此部分涉有刑法第320 條第1 項之竊盜罪嫌云云。
    惟按犯罪事實應依證據認定之，無證據不得認定犯罪事實，
    刑事訴訟法第154 條第2 項定有明文。又認定不利被告之事
    實，須依積極證據，苟積極證據不足為不利於被告事實之認
    定時，即應為有利於被告之認定，不必有何有利之證據；事
    實之認定，應憑證據，如未能發現相當證據，或證據不足證
    明，自不能以推測或擬制之方法，以為裁判基礎（最高法院
    30年上字第816 號、40年台上字86號判例參照）。本件公訴
    人認被告涉有此犯嫌，無非係以被害人甲○○之指述及該自
    小貨車扣案為主要論據。訊據被告堅決否認有何竊取自用小
    貨車之犯行，辯稱：當天是郭保成駕駛上開自小貨車前去找
    被告，被告並未竊取該自用小貨車等語。經查：上開自用小
    貨車係於94年9 月1 日凌晨1 時許，在屏東縣高樹鄉○○村
    ○○○○路111 號前遭竊之事實，固據證人即被害人甲○○
    於警詢時指訴明確，且被告與證人郭保成為警追捕時確係駕
    駛該自小貨車之情，亦如前述，是堪認公訴意旨所指姓名、
    年籍不詳之成年男子應為證人郭保成無訛。且據證人郭保成
    於原審法院審理時具結證稱：「我在9 月6 日凌晨騎機車去
    被告家，機車騎到一半壞掉了，我把機車停在路邊，然後在
    鹽埔鄉新維村看到1 台自小貨車，車裡面有鑰匙，車窗沒有
    搖上來，我把車門打開，用鑰匙發動，之後我就開這台自小
    貨車去找被告」等語觀之（見原審法院卷第44頁），證人郭
    保成駕駛該自小貨車離去原停放處所之際，被告並未在現場
    ，且又查無被告與證人郭保成事前有何竊取該自小貨車之謀
    議，自難認被告與證人郭保成間有竊取該自小貨車之犯意聯
    絡。因此，本件被告與證人郭保成為警查獲時固係駕駛該自
    小貨車逃逸，然此尚不足作為被告有何共同竊取自小貨車之
    積極證明，此外，復查無其他確切之證據證明被告確有公訴
    人所指此部分之犯行，本應為無罪之諭知，惟公訴意旨認此
    部分與前揭論罪科刑之加重竊盜罪間具有連續犯之裁判上一
    罪關係，爰不另為無罪之諭知。
據上論結，應依刑事訴訟法第368條，判決如主文。
本案經檢察官張金塗到庭執行職務。
中    華    民    國    95    年    6     月    8     日
            刑事第五庭  審判長法  官  曾永宗
                              法  官  陳  箐
                              法  官  任森銓
以上正本證明與原本無異。
不得上訴。
中    華    民    國    95    年    6     月    8     日
                              書記官  蘇恒仁
附錄本判決論罪科刑法條：
中華民國刑法第321 條：
犯竊盜罪而有左列情形之一者，處6 月以上、5 年以下有期徒刑
：
一  於夜間侵入住宅或有人居住之建築物、船艦或隱匿其內而犯
    之者。
二  毀越門扇、牆垣或其他安全設備而犯之者。
三  攜帶兇器而犯之者。
四  結夥3 人以上而犯之者。
五  乘火災、水災或其他災害之際而犯之者。
六  在車站或埠頭而犯之者。
前項之未遂犯罰之。


司法院資訊處製作；財團法人民間司法改革基金會備份。
